臺灣高等法院刑事判決　　　　　　　　94年度上易字第1305號
上　訴　人
即　被　告　甲○○
上列上訴人因恐嚇等案件，不服臺灣桃園地方法院93年度易字第
1030號，中華民國94年4月14日第一審判決（起訴案號：臺灣桃
園地方法院檢察署92年度偵字第14330號），提起上訴，本院判
決如下：
    主  文
上訴駁回。
    事  實
一、甲○○有下列前案紀錄，不構成累犯：
  (一)前因竊盜案件，經原審法院於88年9月29日以88年易緝字第
    171號判決有期徒刑1年6月確定。
  (二)復因違反毒品危害防制條例案件，經原審法院於89年7月31
    日以89年訴字第871號判決應執行有期徒刑1年6月確定，與
    上開(一)所示案件合併執行，92年3月7日縮短刑期假釋出監，
    縮短刑期後刑期期滿日期為92年11月23日。
二、甲○○與塗明宏 (另已判決確定)，為圖不勞而獲，竟思以
    竊取他人車輛後向車主勒贖得款花用之意，而意圖為自己不
    法所有，並共同基於竊盜、恐嚇取財之概括犯意聯絡，為下
    列犯行：
  (一)於92年7 月4 日下午13時前某時，在桃園縣中壢市○○○街
    與環中東路口之工地附近，2 人共同竊取乙○○（起訴書誤
    植為潘逢旭）管領使用車牌HN-1259 號自用小客車（該車為
    寶億營造有限公司所有，交由員工乙○○使用），得手後，
    於同日13時許在附近以公用電話撥打乙○○門號0000000000
    號行動電話對其恐嚇稱：要取回車子，需付贖金新臺幣（下
    同）50,000元等語，最後雙方敲定以6,000 元贖車，並要求
    乙○○將款項匯至2 人自跳蚤市場購得曹宇和（遭不知名人
    士冒名開戶，檢察官另為不起訴處分）誠泰銀行八德分行（
    帳號：000000000000）帳戶之存摺連同提款卡，以此加害財
    產之事恫嚇乙○○，致使乙○○心生畏懼，擔心無法找回失
    車，因其身上並無提款卡，遂向同事李淑芬借提款卡，乙○○、李淑芬2人於同日下午17時14分30秒，在華南商業銀行
    內壢分行由李淑芬操作自動櫃員機，依照約定匯款6,000元
    至上開曹宇和帳戶內，甲○○、塗明宏2人收到款項後，即
    電話告知乙○○車子下落，乙○○於同日晚間在桃園縣平鎮
    市○○街尋獲該車。
  (二)塗明宏、甲○○2 人承前竊盜及恐嚇取財之概括犯意，於92
    年7 月6 日下午16時許，在桃園縣龜山鄉○○○路及忠義路
    口，竊取丙○○所管領使用車牌Z9 -5123號自用小客車一輛
    （該車為丙○○之妻李麗珠所有），得手後，2人於同年7月
    8日13時許，撥打李麗珠家中電話及門號0000000000號之行
    動電話對其恐嚇稱：車子在他們手中，若要取回車輛，需匯
    款20,000元贖車等語，致使李麗珠及丙○○心生畏懼，擔心
    無法找回失車，丙○○乃於同日下午15時0分在桃園縣龜山
    鄉農會，以銀行自動櫃員機匯款20,000元至前開塗明宏、甲○○所指定曹宇和上開帳戶內，詎甲○○、塗明宏2人收款
    後猶不知足，再次要求丙○○匯款，丙○○拒絕匯款，並報
    警處理。嗣於同年7月16日，桃園縣政府警察局八德分局員
    警張黎光於偵辦塗明宏所涉另一件機車竊盜案時，意外獲悉
    有前開擄車勒贖案件並展開偵辦，經持原審法院核發之搜索
    票於同年7月17日前往甲○○住處搜索，扣得前開匯款所使
    用曹宇和名義誠泰銀行之存摺1本，甲○○見警員前來搜索
    ，迅即逃逸，並於翌日即7月18日自行以電話告知承辦警員
    Z9 -5123號自用小客車停放在八德市○○路768號旁，承辦
    警員循線果然在該址發現失車。
三、案經丙○○、乙○○訴由桃園縣政府警察局八德分局報告臺
    灣桃園地方法院檢察署檢察官偵查起訴。
    理    由
一、訊之被告甲○○雖坦承曾代塗明宏至提款機以塗明宏交付之
    提款卡提款，惟矢口否認有參與竊盜、恐嚇取財犯行，辯稱
    ：並未與被告塗明宏一起竊取被害人之自小客車，幫被告塗
    明宏持銀行提款卡去提領20,0 00元，是因為塗明宏欠伊錢
    ，塗明宏叫伊去提領的，並不知道被告塗明宏有竊盜、恐嚇
    取財之犯行云云。
二、本院查：
  (一)上開犯罪事實，業據告訴人乙○○、丙○○及證人李淑芬、
    李麗珠迭於警詢、檢察官偵訊時證述明確（見92年偵字第14
    330號偵查卷第9至10頁、第46頁、第63至66頁、第119至122
    頁），核與被告塗明宏於原審審理時供認如何於上開三、(一)
    所示時間、地點竊得乙○○管領使用車牌HN-1259號自用小
    客車，得手後，如何於撥打乙○○行動電話對其恐嚇，雙方
    約定以6,000元贖車，乙○○、李淑芬2人如何於同日下午17
    時14分30秒，如何由李淑芬操作銀行自動櫃員機，匯款6,00
    0元至上開曹宇和帳戶內後，即電話告知乙○○車子下落，
    乙○○於同日晚間在桃園縣平鎮市○○街尋獲該車，如何於
    上開三、(二)所示時間、地點竊取丙○○所使用車牌Z9-5123
    號自用小客車得手後，如何於上開時間撥打李麗珠之住處電
    話及行動電話對其恐嚇，丙○○如何利用銀行自動櫃員機匯
    款20,000元至前開曹宇和上開帳戶內等之情節相符，復有寶
    億營造有限公司、李麗珠之車輛竊盜、車牌失竊資料個別查
    詢報表—查詢車輛認可資料、贓物領據、桃園縣政府警察局
    車輛協尋受理報案單、查獲刑案照片11張、桃園縣龜山鄉農
    會自動櫃員機存戶交易明細表1份、告訴人丙○○出具之贓
    物領據1紙、曹宇和誠泰商業銀行八德分行交易明細1份、華
    南商業銀行內壢分行自動櫃員機存戶交易明細表1份、李麗
    珠使用0000000000號行動電話通聯記錄1份、誠泰商業銀行
    八德分行93年1月19日誠泰八德字第9301號函檢送之交易明
    細1份曹宇和誠泰商業銀行八德分行開戶約定書及資金往還
    明細1份，足認被告塗明宏前開自白與事實相符，洵堪採信
    。
  (二)本件主要爭點厥為，被告甲○○是否與被告塗明宏共同行竊
    被害人乙○○、丙○○使用之自小客車，並打電話恐嚇被害
    人，要求被害人匯款至曹宇和上開帳戶內，事後是否朋分恐
    嚇取財之款項，被告2 人間是否有犯意聯絡或行為分擔。經
    查：
  1.警方於92年7 月4 日21時許在桃園縣中壢市○○街115 巷口
    ，查獲乙○○所有遭竊之HN-1259 號綠色自小客車，並在該
    車左前車門把上內側、左前車門框外側、右後車門玻璃外側
    分別採得5枚指紋，經警將所採指紋膠片5張，送請內政部警
    政署刑事警察局鑑驗結果，可資比對指紋4枚，均係在該失
    竊自小客車左前車門窗框外側採得，並與鄭中原指紋相符，
    此有內政部警政署刑事警察局在HN-1259號綠色自小客車查
    獲指紋鑑驗為證人鄭中原之鑑驗書及桃園縣警察局中壢分局
    刑案現場堪察記錄各一紙附卷可稽（見93年偵字第7854號偵
    查卷第16頁、第39頁）。證人鄭中原於警詢、檢察官訊問及
    原審法院94年3月30日均否認有竊取上開車號HN-1259號自小
    客車，其於93年5月31日檢察官偵訊時證稱：去年某一天，
    被告甲○○開一台黑色CEFIRO，戴著他朋友、女朋友，到伊
    住處找伊出去，到了中壢環中東路後，被告甲○○就叫伊開
    他那台黑色CEFIRO，他就跟朋友下車，不知道去哪裡，回來
    之後就叫伊開黑色CEFIRO的車，他們自己開另1台綠色的車
    ，一起開到中壢健行工專附近，就把綠色的車丟在那邊，被
    告甲○○又上來開他自己黑色CEFIRO自小客車，載伊回去，
    行經大溪的路上被告甲○○說手機掉在綠色車上，又返回到
    綠色車停放的地方，伊有下車開車門幫被告甲○○找，但是
    沒有找到等語（見93年偵字第7854號偵查卷第35、36頁），
    證人鄭中原所述被告甲○○開一台黑色CEFIRO之自小客車，
    與警方於案發後未滿2週持本院核發之搜索票於92年7月17日
    前往甲○○住處外搜索被告甲○○之黑色CEFIRO之自小客車
    相符（汽車相片見92年偵字第14330號偵查卷第26頁），證
    人鄭中原所述被告甲○○之女朋友，經核與警方搜索時在場
    人羅嘉雯於搜索完畢警察詢問時供稱: 係被告甲○○之同居
    人相符（見同上偵查卷第6頁），塗明宏坦承有竊取被害人
    乙○○所有HN-1259號自小客車，另參以證人鄭中原於原審
    審理時表示，伊係透過被告甲○○認識塗明宏，伊曾在塗明
    宏駕駛之綠色自小客車上施用毒品，及其於原審院審理時叫
    不出被告塗明宏之姓名，僅叫被告塗明宏為「胖子」等情以
    觀，足徵證人鄭中原於檢察官偵查中所述，被告甲○○之朋
    友即為塗明宏，證人鄭中原雖於原審審理時謂，甲○○的朋
    友並非塗明宏云云，應係畏與塗明宏同時在庭，所為迴護被
    告之詞，故該部分之證述，不足採信。是證人鄭中原所述被
    告甲○○如何於上開時間竊取被害人乙○○所有之HN-1259
    號綠色自小客車各節，核與事實相符，應堪採信。至於證人
    鄭中原雖於審理時無法確定該遺留指紋之綠色自小客車車號
    ，是否為HN-1259號自小客車？然本件既有前開勘察紀錄、
    採證照片及指紋鑑定書等在卷可稽，足認證人鄭中原於檢察
    官訊問及原審審理時所稱綠色自小客車，確係指該車號HN-1
    259號自小客車無疑，是證人此部分證述，並無法作為有利
    於被告甲○○之認定依據。
  2.塗明宏坦承如何於上開三、(二)所示時間、地點竊取丙○○所
    使用車牌Z9-5123號自用小客車得手後，如何於上開時間撥
    打李麗珠之行動電話對其恐嚇，丙○○如何利用銀行自動櫃
    員機匯款20,000元至前開曹宇和上開帳戶內等情不諱，被告
    甲○○坦承曾代塗明宏至提款機以塗明宏交付之提款卡提款
    之情不諱，業如前述。證人諶慶松於檢察官偵查中證稱：曾
    見被告塗明宏駕駛車牌Z9-5123號自用小客車，伊還有勸他
    議員的車不要開等語（見92年偵字第14330號偵查卷第170頁
    ），參以證人即本案承辦偵查員張黎光於檢察官偵訊及原審
    93年12月8日審理時證稱：本案之所以能破獲，係因八德分
    局於92年7月16日調查另一件機車竊盜案件時，該案之犯罪
    嫌疑人諶慶松透露甲○○、塗明宏可能涉及擄車勒贖案，伊
    原本並不知此案，經打電話向被害人李麗珠求證確有遭不明
    人士擄車勒贖之情事後，乃鎖定甲○○查緝，於7月17日持
    搜索票到甲○○之住處搜索，並在甲○○所使用之皮包起獲
    供匯款用之曹宇和之存摺，惟當日並未尋獲車輛，被告甲○○亦趁隙逃逸，於7月18日時，甲○○始來電告知車輛停放
    處，伊前往該處果然發現車輛等語（見同上偵查卷第159至
    160頁、原審93年12月8日審理筆錄）。而桃園縣政府警察局
    八德分局員警張黎光經持原審核發之搜索票於同年7月17日
    前往甲○○住處搜索，在被告甲○○之手提包內扣得前開匯
    款所使用曹宇和名義誠泰銀行之存摺1本，並有警員查獲之
    曹宇和名義誠泰銀行之存摺1本扣案為證，且有原審核發之
    搜索票、桃園縣警察局八德分局扣押筆錄、扣押物品目錄表
    在卷可稽（見同上偵查卷第20至23頁）。警員在被告甲○○
    住處扣得之曹宇和名義誠泰銀行之存摺1本屬被告甲○○所
    有等情，業據證人即警員前往搜索時之在場人羅嘉雯、陳志
    明表示均屬被告甲○○所有（見同上偵查卷第5頁、第7頁）
    ，而警方查扣上開曹宇和名義誠泰銀行之存摺1本，係在被
    告甲○○之黑色手提包內查獲，證人羅嘉雯係被告甲○○之
    同居人，證人陳志明與被告甲○○是91年在台東監獄執行時
    認識的朋友等節，亦據證人羅嘉雯、陳志明證述明確（見同
    上偵查卷第6頁、第8頁），該證人羅嘉雯、陳志明與被告甲○○關係密切，渠等所言應堪採信。證人羅嘉雯於原審審理
    中改稱不知扣案物品為何人所有云云，要屬事後迴護被告甲○○之詞，委無足採。綜合上情以觀，足認被告甲○○顯然
    與被告塗明宏就上開竊盜、恐嚇取財犯行，有犯意之聯絡及
    行為之分擔，否則何以警員至其住處搜索就立即逃逸，顯見
    被告甲○○係恐因其犯行事跡敗露，而心虛一有風吹草動就
    立即逃逸無蹤，且本案被害人匯款之帳戶之存摺，又係在被
    告甲○○住處查獲，事後又係被告甲○○告知承辦警員車號
    Z9-5123號自用小客車停放位置而循線查獲，是被告甲○○
    辯稱本案與伊無關云云，顯與事實不符。同案被告塗明宏附
    和稱，該扣案物品為伊所有，本案僅伊一人所為云云，顯係
    迴護被告甲○○之舉，尚難遽信。被告甲○○雖辯稱，幫被
    告塗明宏持銀行提款卡去提款，是因為塗明宏欠伊錢，塗明
    宏叫伊去提領的，並不知道塗明宏有竊盜、恐嚇取財之犯行
    云云，惟關於被告甲○○幫塗明宏提款之原因，被告甲○○
    於警詢中供稱，因伊有欠被告塗明宏5000元，所以幫被告塗
    明宏提款等語（見同上偵查卷第50頁），言下之意，被告甲○○縱然沒有參與塗明宏行竊車牌Z9-5123號自用小客車，
    對於其持曹宇和上開提款卡從自動櫃員機提領之款項為塗明
    宏向被害人恐嚇而取得之款項，應有所認識。被告甲○○警
    詢中所言，並經原審勘驗警詢錄音帶，內容與其警詢筆錄相
    符（見原審93年12月8日審理筆錄第19頁）。而被告甲○○
    於原審行準備程序時翻異前詞陳稱，係因塗明宏有欠伊金錢
    ，所以幫被告塗明宏提領20,000元，被告甲○○所述前後不
    一，已難相信何時所述為真。被告甲○○供稱，將提領之20
    ,000 元均交給塗明宏等語，塗明宏既然積欠被告甲○○5,0
    00元，被告甲○○為何未先將欠款5,000元留下，此與常情
    有違。復經公訴人詰問塗明宏，除上開被告甲○○提領20,0
    00元之款項外，並未提領其他款項等語（見原審93年2月23
    日審理筆錄第12頁），則被害人乙○○請李淑芬匯款6,000
    元至曹宇和上開帳戶後，遭人分成2筆5,000元、1,000元（
    見同上偵查卷第68頁曹宇和帳戶交易明細查詢單），係由何
    人提領，非無疑問？參以前述桃園縣政府警察局八德分局員
    警張黎光經持原審核發之搜索票於同年7月17日前往甲○○
    住處搜索，在被告甲○○之手提包內扣得前開匯款所使用曹
    宇和名義誠泰銀行之存摺1本，顯見曹宇和上開銀行帳戶係
    由被告甲○○使用，被害人匯款至曹宇和上開帳戶之款項，
    均係由被告甲○○提領，綜上，被告甲○○上開辯解，僅幫
    塗明宏提款，並不知道塗明宏有行竊他人自小客車及恐嚇取
    財之事情云云，委無足採。又按刑法共同正犯，係指二人以
    上基於違法意思之聯絡，共同實施犯罪行為，是共同正犯彼
    此間係立於相互補充或相互利用之分工原則，毋須各人對於
    構成要件之全部行為或各階段行為，均須參與實施，故無論
    係參與全部行為，或為部份行為之分擔，均不失為共同行為
    ，均須就全部行為負共同正犯之責任。退步言之縱如被告甲○○所述，並未與塗明宏一起竊取車牌Z9-5123號之自用小
    客車，然被告甲○○持曹宇和上開提款卡提領被害人之匯款
    分擔取款之行為，被告甲○○與塗明宏2人間雖各自負擔部
    分之行為，其目的無非係為實現竊車勒贖之不法犯行，是被
    告甲○○就竊車及恐嚇取財之部分仍應負共同正犯之刑責。
  (三)綜上所述，本件事證明確，被告甲○○所辯無非事後飾詞諉
    卸，不足採信。又塗明宏於原審審理中附和稱，本案均伊一
    人所為，與被告甲○○無關云云，應係事後迴護被告甲○○
    之詞，亦難採信。是被告2人之前開犯行堪以認定。
三、原審核被告甲○○所為，係犯刑法第320條第一項之竊盜罪
    及刑法第346條第1項之恐嚇取財罪。塗明宏、甲○○就上開
    竊盜、恐嚇取財之犯行間，有犯意聯絡及行為分擔，均為共
    同正犯。塗明宏、甲○○先後2次竊盜、恐嚇取財等犯行，
    時間均各自緊接，犯罪構成要件相同，各顯係基於概括犯意
    為之，為連續犯，應依刑法第56條規定以一罪論，依法加重
    其刑。塗明宏、甲○○所犯上開二罪間，有方法、目的之牽
    連關係，應依刑法第55條規定，從1重之刑法第346條第1項
    恐嚇取財罪處斷。爰審酌被告塗明宏、甲○○2人為圖一己
    私利，意思不勞而獲，竊取他人價值不菲之自用小客車，再
    向被害人恐嚇、勒索，危害社會治安非輕，被告甲○○飾詞
    否認態度非屬良好等一切情狀，並說明扣案曹宇和之存摺一
    本為共犯塗明宏自跳蚤市場購得，為其所有之物，業據塗明
    宏供明在卷，且係供犯罪所用之物，應依刑法第38條第1項
    第2款規定宣告沒收。至被告甲○○、塗明宏用以提領被害
    人匯款之曹宇和上開銀行提款卡，雖為被告所有且係供其犯
    本件犯罪所用之物，惟並未扣案，被告復於供陳提款卡已丟
    棄，復查無證據足認上開物品尚存在，爰不併為宣告沒收。
    另扣案竊車工具一批，無積極證據足認係被告所有且供本件
    犯竊盜罪所用之物，故不予宣告沒收，併予敘明。適用刑法
    第28條、第56條、第320條第1項、第346條第1項、第55條、
    第47條、第38條第1項第2款，罰金罰鍰提高標準條例第1條
    前段，判決甲○○共同連續意圖為自己不法之所有，以恐嚇
    使人將本人之物交付，處有期徒刑壹年陸月。扣案曹宇和誠
    泰銀行八德分行（帳號：000000000000）之存摺壹本沒收。
    其認事用法，核無違誤。上訴意旨略以：被告不知是恐嚇要
    錢，判太重了，因欠塗明宏錢，他叫我帶他領存摺掉在車上
    等語，惟查：被告既是參與犯罪，即為共犯，且原審已說明
    被告之刑度之審酌，被告仍執陳詞，任意指摘原判決不當，
    為無理由，應予駁回。
據上論斷，應依刑事訴訟法第368條，判決如主文。
本案經檢察官賴俊雄到庭執行職務。
中　　華　　民　　國　  94　　年　　9 　　月　　9 　　日
　　　　　　　　　刑事第二十庭  審判長法　官  陳貽男
　　　　　　　　　　　　　　　　　    法　官  許仕楓
　　　　　　　 　 　　　　　　　　　　法　官  邱志平
以上正本證明與原本無異。
不得上訴。
                                      書記官  楊麗雪
中　　華　　民　　國　  94　　年　　9 　　月　　9 　　日
附錄：本案論罪科刑法條全文
刑法第320條第1項
意圖為自己或第三人不法之所有，而竊取他人之動產者，為竊盜
罪，處五年以下有期徒刑、拘役或五百元以下罰金。
刑法第346條第1項
意圖為自己或第三人不法之所有，以恐嚇使人將本人或第三人之
物交付者，處六月以上五年以下有期徒刑，得併科一千元以下罰
金。
